【裁判字號】    90,交上訴,1213
【裁判日期】    901031
【裁判案由】    公共危險
【裁判全文】
臺灣高等法院臺南分院刑事判決           九十年度交上訴字第一二一三號    Ｇ
      上  訴  人
      即  被  告  乙  ○  ○
      選任辯護人  陳  昆  和
右上訴人因公共危險案件，不服臺灣臺南地方法院九十年度交訴字第二三三號中華民
國九十年七月二十四日第一審判決（起訴案號：臺灣臺南地方法院檢察署九十年度偵
字第四九六四號），提起上訴，本院判決如左：
      主      文
上訴駁回。
      事      實
一、乙○○於民國九十年四月十日晚間六時十分許，駕駛車號碼ＴＤ─三二三二號自
    用小客車，沿台南縣仁德鄉○○○○○道，由北往南方向行駛，途經仁德鄉○○
    村○○路之民安橋無號誌交岔路口，本應注意車輛行至無號誌而無交通警察指揮
    之交岔路口，支線道車，應暫停讓幹線道車先行，竟疏未注意，貿然前行，致其
    左側車頭保險桿及葉子板處撞及甲○○所騎乘車牌號碼ＺＸＹ─九一二號機車，
    甲○○隨即人車倒地，受有右肩胛、左肩及左膝挫傷（過失傷害部分，未據甲○
    ○提出告訴）之傷害，與甲○○同向車道在旁騎乘車牌號碼ＦＴＺ─００二號機
    車之游尚航見乙○○未下車處理，即招手要求乙○○下車處理，詎乙○○下車僅
    將甲○○之機車扶起，並告訴甲○○：「我有打方向燈，是你撞我的。」等語，
    竟未詢問甲○○有無受有傷害，及對甲○○採取任何救護處置，駕駛原車逕自逃
    逸，經游尚航記下車牌號碼，協助甲○○報警循線查獲。
二、案經臺南縣警察局歸仁分局報請台灣台南地方法院檢察署檢察官偵查起訴。
      理      由
一、訊據上訴人即被告乙○○固供承有於右開時地駕車肇事，未協助甲○○就醫逕自
    離開現場之事實，然矢口否認有肇事逃逸之犯行，辯稱：車禍後，甲○○倒下去
    後，馬上爬起來，伊有下車，幫甲○○牽機車，伊看他沒有事，不知道他有受傷
    ，所以伊就走了云云。經查：
  (一)右揭事實，業據被害人甲○○於偵查時指述綦詳，並經證人游尚航結證無訛，復
    有台南縣警察局道路交通事故調查報告表一紙、現場暨車損照片七幀，及台南立
    市醫院診斷證明書一紙足資佐證。
  (二)次查，據上開道路交通製之車禍現場圖說及相片顯示，被告之自用小客車與被害
    人騎乘之機車撞擊後，被告自用小客車左側車頭葉子板凹陷嚴重，此有被告車損
    照片二張在卷可稽，且被害人因車禍而受有多處擦傷，亦有診斷證明書一紙在卷
    可憑，並據被害人甲○○於本院調查中證稱「乙○○撞到我時，我的機車倒在他
    車子駕駛坐旁，我同學游尚航看見這情形便向他招手，他才下來幫我扶起機車，
    他向我（甲○○）說我（乙○○）有打方向燈，是你撞我的，之後他上車就離開
    了，是我同學游尚航記下車牌號碼報警才查到乙○○的」「當時我身體很疼痛講
    不出話來，我的機車車頭撞凹下去很難發動，我把它牽到旁邊去，又後面車子很
    多，所以來不及叫他不要走」等語甚詳在卷足稽（見本院九十年十月十五日訊問
    筆錄），依上開被害人甲○○之證述，足見本件被害人之機車倒在被告之車旁，
    被告下車後僅將被害人之機車扶起，並未詢問被害人之身體有無受傷，並告訴甲
    ○○：「我有打方向燈，是你撞我的。」等語後即上車開車離去，顯見被告乙○
    ○駕駛動力交通工具肇事，致人傷而逃逸之犯行已甚為灼然，被告辯稱不知被害
    人受有傷害云云，顯係事後避重就輕之詞，委無足採，被告犯行明確，應依法論
    處。
  (三)又按八十八年四月二十一日增訂刑法第一百八十五條之四之肇事致人死傷逃逸罪
    ，旨在維護交通安全，加強救護，減少被害人死傷，促使駕駛人於肇事後，能使
    被害人即時救護，特增本條規定，揆其理由，無非係認駕駛人駕車肇事後，倘能
    將肇事之被害人，即時救護，即可減輕或避免被害人之傷亡，此攸關社會大眾生
    命、身體之安全，乃將駕車肇事逃逸之行為，予以犯罪化，其目的係在處罰棄置
    不顧之不道德行為，而重在道德規範及善良風俗之維護。本件被告乙○○駕車肇
    事後，雖有停車並下車將被害人之機車扶起，惟其對受傷之告訴人不予聞問，並
    當場向被害人告以本件之肇事責任係由告訴人引起，且棄之而駕車離去，顯見應
    有棄置不顧之逃逸故意，併此敘明。
二、核被告乙○○所為，係犯刑法第一百八十五條之四駕駛動力交通工具肇事致人傷
    而逃逸罪。原審援引刑事訴訟法第二百九十九條第一項前段、刑法第一百八十五
    條之四之規定，並參酌被告犯罪之心態、因本件車禍致被害人所受之傷害、肇事
    後棄被害人於不顧，逕自逃逸，嚴重危害社會安全、犯罪後未能供承犯行，猶飾
    詞狡辯欲脫卸刑責等一切情狀，量處有期徒刑柒月。本院經核其認事用法，均無
    不當，量刑亦稱妥適。被告上訴意旨，猶執前詞，否認犯罪，為無理由，應予駁
    回。
據上論斷，應依刑事訴訟法第三百六十八條，判決如主文。
本案經檢察官楊治宇到庭執行職務。
中    華    民    國      九十      年        十      月      三十一    日
                                  臺灣高等法院臺南分院刑事第六庭
          審判長法官  楊    明    章
                                            法官  蘇    重    信
                                            法官  顏    基    典
右正本證明與原本無異。
如不服本判決，應於判決送達後十日內向本院提出上訴狀，其未敘述理由者並應於提
出上訴狀後十日內向本院補提理由書（應附繕本)。
                                      法院書記官  呂    嘉    文
中    華    民    國      九十      年        十一      月      二      日
附錄法條：
刑法第一百八十五條之四：駕駛動力交通工具肇事，致人死傷而逃逸者，處六月以上
                        五年以下有期徒刑。


司法院資訊處製作；財團法人民間司法改革基金會備份。
